【裁判字號】    96,自,112
【裁判日期】    980211
【裁判案由】    偽造文書
【裁判全文】
臺灣臺北地方法院刑事判決               96年度自字第112號
自  訴  人  兆豐產物保險股份有限公司
代  表  人  丁○○
自訴代理人  洪志麟律師
被      告  甲○○
選任辯護人  陳秀卿律師
            林世芬律師
被      告  乙○○
上列被告因偽造文書等案件，經自訴人提起自訴，本院判決如下
：
    主  文
甲○○行使偽造私文書，足以生損害於他人，處有期徒刑參月，
如易科罰金，以銀元參佰元（即新臺幣玖佰元）折算壹日。減為
有期徒刑壹月又拾伍日，如易科罰金，以銀元參佰元（即新臺幣
玖佰元）折算壹日。緩刑貳年。
乙○○無罪。
    事  實
一、甲○○前自民國88年1月15日起至94年6月30日止任中國產物
    保險股份有限公司即兆豐產物保險股份有限公司（下稱兆豐
    產物保險公司。原名中國產物保險股份有限公司，於95年6
    月27日經經濟部核准更名為兆豐產物保險公司）臺北分公司
    經理。明知依兆豐產物保險公司之銀行帳戶管理改進辦法規
    定，分支機構於當地金融機構開立帳戶，須簽請核可，始可
    開立。竟未依公司規定事先簽請核可，逾越授權範圍，而基
    於行使偽造私文書之犯意，於91年2月6日盜用其基於業務須
    要而刻製之「中國產物保險股份有限公司台北分公司」印章
    （偽造印章不另為無罪部分詳後述），偽造開戶申請書後，
    持以向臺灣中小企業銀行萬華分行申請開立戶名為「中國產
    物保險股份有限公司台北分公司」、帳號00000000000號活
    期存款帳戶，以為行使，足以生損害於兆豐產物保險公司及
    臺灣中小企業銀行萬華分行。
二、案經兆豐產物保險公司提起自訴。
    理  由
壹、有罪部分:
一、認定本案犯罪事實所依憑之證據及理由:
    訊據被告甲○○固坦承自88年1月15日起擔任兆豐產物保險
    公司（下稱自訴人公司）臺北分公司經理，以及於91年2月6
    日向臺灣中小企銀萬華分行開立戶名為「中國產物保險股份
    有限公司台北分公司」、帳號00000000000號活期存款帳戶
    使用等情不諱，惟矢口否認有何偽造文書之犯行，並辯稱:
    伊為自訴人公司台北分公司之經理，在任職期間從未接獲或
    經告知銀行帳戶管理改進辦法，無從得悉相關規定。且伊為
    臺北分公司之負責人，基於業務之須要，而以臺北分公司名
    義開立帳戶，主觀上並無偽造文書之故意，客觀上亦未致自
    訴人公司受有損害或有受損害之虞云云。惟查:
  (一)被告甲○○自88年1月15日起至94年6月30日止任自訴人公司
    臺北分公司經理，以及被告甲○○於91年2月6日以自訴人公
    司臺北分公司名義，書立開戶申請書，向臺灣中小企銀萬華
    分行開立戶名為「中國產物保險股份有限公司台北分公司」
    、帳號00000000000號活期存款帳戶，均為被告甲○○所不
    爭執，並有股份有限公司分公司設立登記事項卡、自訴人公
    司之人事異動通知（參本院卷一第86、271頁）、臺灣中小
    企銀萬華分行97年4月18日九七萬華字第97000036號函暨所
    附之開戶資料（含臺北分公司之臺北縣政府營利事業登記證
    、保險公司營業執照）在卷可稽（參本院卷二第141-145頁
    ）。又依自訴人公司之銀行帳戶管理放進辦法規定: 「1.開
    戶: 銀行帳戶應各單位業務需要，經簽請核可後，始予開戶
    ，開戶手續完成後，應將帳戶相關資料送財務部入帳（總公
    司帳戶）或備查（分支單位帳戶），亦有自訴人所提出之「
    本公司銀行帳戶管理改進辦法」在卷可參（參本院卷一第24
    7頁）。是依自訴人公司之規定，被告甲○○以臺北分公司
    名義開立金融機構帳戶時，自須事先簽請自訴人公司核可，
    始得為之。
  (二)按「刑法第210條之偽造文書，以無製作權之人冒用他人名
    義而製作該文書為要件之一，行為人基於他人之授權委託，
    在授權範圍內即有權代表本人製作本人名義文書，而不成立
    該條之罪，惟若逾越授權範圍之行為，即不得以曾經授權而
    免責；又該條所謂足以生損害於公眾或他人，並不以文書內
    容所載之經濟價值為準，亦不以確有損害事實之發生為構成
    要件，故如於物之所有人之使用收益處分權有所侵害或有損
    害之虞者，仍不能不認為已成立本罪，縱或事後已填補損害
    ，亦無解於犯罪之成立。」（最高法院93年度台上字第2258
    號判決要旨參照）、「刑法第210條之偽造私文書罪，旨在
    處罰無製作權之人，不法製作他人之文書，若逾越授權範圍
    或以欺瞞之方法蓋用他人印章，用以製作違反本人意思之文
    書，仍屬盜用印章而偽造私文書。」（最高法院89年度台上
    字第1085號判決要旨參照）。本件被告甲○○向臺灣中小企
    銀萬華分行申請開立上開「中國產物保險股份有限公司台北
    分公司」、帳號00000000000號活期存款帳戶前，並未事先
    向自訴人公司簽請核可，除據自訴人公司指陳在案外，並為
    被告所不爭執。被告甲○○既未經事前簽請許可，即自行開
    戶，自已逾越自訴人公司對其所為之授權範圍。揆諸前開說
    明，其未經許可而使用自訴人公司臺北分公司之印章開立帳
    戶使用，自屬盜用印章而行使偽造私文書之行為。
  (三)被告甲○○雖否認犯行，並執上詞置辯。惟查: 被告於擔任
    自訴人公司臺北分公司經理後，先後開立中央信託局板新分
    局（已與臺灣銀行合併，合併後存續銀行為臺灣銀行）活期
    存款帳戶、匯豐銀行板橋分行綜合存款帳戶、臺灣銀行華江
    分行活期存款帳戶、郵局劃撥帳戶、臺灣中小企銀土城分行
    活期存款帳戶、華信商業銀行新莊分行活期存款帳戶、玉山
    商業銀行新莊分行活期存款帳戶等帳戶使用。被告甲○○在
    開戶前，均事先簽請自訴人公司許可，此為被告甲○○所不
    爭執，並有自訴人所提出被告甲○○亦不爭執之臺北分公司
    於88年1月28日及88年5月10日所擬具之簽呈、自訴人公司財
    務部於88年5月12日所擬簽呈、自訴人公司88年2月2日中產
    （88）財字第0058號函、88年5月13日中產（88）財字第032
    1號函在卷可考（參本院卷二第67-73頁）。被告甲○○在向
    上開各金融機構申請開立帳戶前，既均循自訴人公司上開銀
    行帳戶管理改進辦法事先簽請許可，足認被告甲○○對於自
    訴人公司所訂頒之上開銀行帳戶管理放進辦法之相關規定，
    應知之甚詳。是其上開所辯: 不知自訴人公司之銀行帳戶管
    理改進辦法，其主觀上並無偽造文書之故意，客觀上亦未致
    自訴人受有損害或有受損害之虞云云，均為卸責之詞，不足
    採信。
  (四)綜上事證，本件被告甲○○偽造文書之犯行，事證明確，洵
    堪認定，應依法論科。
二、論罪科刑理由:
  (一)核被告甲○○所為，係犯刑法第216條、第210條行使偽造私
    文書罪。被告甲○○盜用「中國產物保險股份有限公司臺北
    分公司」印章行為，為偽造開戶申請書之私文書之部分行為
    ，又其偽造後復持以行使，其偽造之低度行為，為行使之高
    度行為所吸收，均不另論罪。爰審酌被告甲○○係因經營須
    求而自行開立帳戶使用之犯罪動機、目的、手段及其個人之
    智識程度等一切情狀，量處如主文所示之刑。
  (二)被告甲○○行為後，刑法於94年1月7日修正通過，於94年2
    月2日公布，並於95年7月1日施行。按行為後法律有變更者
    ，適用行為時之法律，但行為後之法律有利於行為人者，適
    用最有利於行為人之法律，現行刑法第2條第1項訂有明文。
    經查，被告行為後，刑法第41條於上開期日經修正，罰金罰
    鍰提高標準條例第2條亦於95年5月17日修正刪除。而被告於
    行為時之刑法第41條第1項前段規定：犯最重本刑為5年以下
    有期徒刑以下之刑之罪，而受6個月以下有期徒刑或拘役之
    宣告，因身體、教育、職業、家庭之關係或其他正當事由，
    執行顯有困難者，得以1元以上3元以下折算1日，易科罰金
    」，又依95年5月17日修正前罰金罰鍰提高標準條例第2條規
    定，就其原定數額提高為100倍折算1日，則被告行為時之易
    科罰金折算標準，應以銀元300元折算1日，經折算為新臺幣
    後，應以新臺幣900元折算為1日；惟94年2月2日修正公布之
    刑法第41條第1項前段則規定：犯最重本刑為5年以下有期徒
    刑以下之刑之罪，而受6個月以下有期徒刑或拘役之宣告者
    ，得以新臺幣1千元、2千元或3千元折算1日，易科罰金。是
    比較修正前、後之易科罰金折算標準，以94年2月2日修正公
    布前之刑法規定，較有利於被告。自應依修正前刑法第41條
    第1項前段及修正前罰金罰鍰提高標準條例第2條之相關規定
    。爰並依修正前之上開規定諭知易科罰金之折算標準。
  (三)被告甲○○行為後，中華民國九十六年罪犯減刑條例於民國
    96 年7月16日公布施行，而被告本案犯罪時間91年2月6日，
    係在96年4月24日以前，且無不能減刑之事由，合於中華民
    國九十六年罪犯減刑條例第2條第1項第3款之規定，爰依法
    減輕其宣告刑2分之1，併諭知易科罰金之折算標準。
  (四)被告甲○○行為後，刑法第74條緩刑之規定於上開期日亦經
    一併修正。而犯罪在新法施行前，新法施行後緩刑之宣告，
    應適用新法第74條規定，此有最高法院95年5月23日95年第8
    次刑事庭會議可資參照。本院審酌被告未曾受任何有期徒刑
    以上刑之宣告，此有臺灣高等法院被告前案紀錄表在卷可稽
    ，其因一時失慮而罹本罪，經此審判之程序，當知所警惕，
    認其上開所受刑之宣告以暫不執行為適當，爰併依修正後刑
    法第74條第1項第1款規定宣告不附負擔之緩刑2年，用啟自
    新。
  (五)被告甲○○於開戶申請書中盜用「中國產物保險股份有限公
    司台北分公司」之印文部分，既非屬偽造，爰不另為沒收之
    諭知，附此敘明（最高法院48年台上字第1533號判例參照。
    ）。
貳、被告乙○○無罪及被告甲○○不另為無罪諭知部分:
一、自訴意旨另略以:
  (一)被告甲○○為向臺灣中小企銀萬華分行開立上開帳戶，而於
    91年2月6日前某時偽刻「中國產物保險股份有限公司臺北分
    公司」印章，因認其此部分之所為，另涉犯刑法第217條第1
    項偽造印章罪嫌。
  (二)被告甲○○、乙○○共同基於意圖為自己不法所有之概括犯
    意聯絡，自虛偽開立上開臺灣中小企銀萬華分行帳號000000
    00000號活期存款帳戶後:
  (1)自91年3月19日起至92年6月5日止，先後提領附表一5筆合計
    共新臺幣（下同）1569萬2534元，再轉存入被告甲○○個人
    在臺灣中小企業銀行萬華分行之00000000000之帳戶內。
  (2)於91年12月24日，自上開虛偽開立之臺灣中小企銀萬華分行
    帳號00000000000號活期存款帳戶，提領附表二1筆900萬元
    ，再轉存入被告甲○○個人在中央信託局板新分局之000000
    00000000號帳戶內。
  (3)自91年7月11日起至91年8月9日止，自上開虛偽開立之臺灣
    中小企銀萬華分行帳號00000000000號活期存款帳戶，提領
    附表三2筆合計共1765萬7625元，再轉存入被告乙○○個人
    在臺灣中小企銀萬華分行00000000000號帳戶內。
  (4)自91年6月19日起至92年5月21日止，自上開虛偽開立之臺灣
    中小企銀萬華分行帳號00000000000號活期存款帳戶，提領
    附表六5筆合計共14萬9799元花用。
  (5)自91年3月19日起至92年5月22日止，自上開虛偽開立之臺灣
    中小企銀萬華分行帳號00000000000號活期存款帳戶，先後
    提領附表七38筆合計共468萬7978元，再轉存入被告甲○○
    個人在臺灣中小企業銀行萬華分行之00000000000之帳戶內
    。
  (6)於92年1月9日，自上開虛偽開立之臺灣中小企銀萬華分行帳
    號00000000000號活期存款帳戶，提領附表八1筆28萬3452元
    ，再轉存入被告甲○○個人在中國國際商業銀行0000000000
    0號帳戶內。
  (7)因認被告甲○○、乙○○二人上開所為，共同涉犯刑法第33
    6條第2項之業務侵占罪嫌。
  (三)被告甲○○承前開意圖為自己不法所有之概括犯意:
  (1)自89年10月16日起至94年5月25日止，未經自訴人公司許可
    ，擅自蓋用自訴人公司臺北分局公司印章填具取款憑條後，
    分別於附表九所示時間，持向中央信託局板新分局申請提領
    自訴人公司臺北分公司中央信託局板新分局00000000000000
    號帳戶分別如附表九19筆合計共7533萬8750元之款項，並向
    中央信託板新分局申請開具發票人、付款人均為中央信託局
    ，受款人均為甲○○之支票。
  (2)自89年3月7日起至91年5月10日止，未經自訴人之許可，擅
    自蓋用自訴人公司臺北分局公司印章填具取款憑條後，分別
    於附表十所示時間，持向中央信託局板新分局申請提領自訴
    人公司臺北分公司中央信託局板新分局00000000000000號帳
    戶分別如附表十20筆合計共1338萬2304元之款項，再轉存入
    被告甲○○個人在中央信託局板新分局之帳號0000000000
    0000號帳戶內。
  (3)因認被告甲○○此部分之所為，亦涉犯刑法第336條第2項之
    業務侵占罪嫌。
二、按被告未經審判證明有罪確定前，推定其為無罪。犯罪事實
    應依證據認定之，無證據不得認定犯罪事實，又不能證明被
    告犯罪者，應諭知無罪之判決，刑事訴訟法第154條、第301
    條第1項前段分別定有明文。又認定犯罪事實所憑之證據，
    雖不以直接證據為限，間接證據亦包括在內，然而無論直接
    證據或間接證據，其為訴訟上之證明，須於通常一般之人均
    不致有所懷疑，而得確信其為真實之程度者，始得據為有罪
    之認定，倘其證明尚未達到此一程度，有合理之懷疑存在而
    無從使事實審法院得有罪之確信時，即應由法院為諭知被告
    無罪之判決（最高法院著有76年臺上字第4986號判例可資參
    照）。而告訴人之告訴（自訴人之自訴亦同），係以使被告
    受刑事訴追為目的，是其陳述是否與事實相符，仍應調查其
    他證據以資審認（最高法院52年台上字第1300號判例可資參
    照。）。又按刑事訴訟法第161條已於91年2月8日修正公布
    ，其第1項規定：檢察官就被告犯罪事實，應負舉證責任，
    並指出證明之方法。因此，檢察官對於起訴之犯罪事實，應
    負提出證據及說服之實質舉證責任。倘其所提出之證據，不
    足為被告有罪之積極證明，或其指出證明之方法，無從說服
    法院以形成被告有罪之心證，基於無罪推定之原則，自應為
    被告無罪判決之諭知（最高法院92年台上字第128號判例參
    照）。該檢察官應負實質舉證責任之規定係編列在本法第一
    編總則第十二章「證據」中，故於自訴程序之自訴人亦同有
    適用（最高法院91年度第4次刑事庭會議決議第11項參照）
    。
三、自訴意旨認被告甲○○、乙○○二人涉犯上開罪嫌，無非係
    以: 銀行所提供之如附表一、二、三、六、七、八、九、十
    等提款、匯款之相關轉帳傳票，及上開各銀行帳戶之交易明
    細表、「中國產物保險公司印信使用管理辦法」為其論據。
四、被告之供述及辯解:
  (一)訊據被告甲○○固坦承自88年1月15日起擔任自訴人公司臺
    北公司之經理，有代自訴人與客戶簽訂保險契約及收取保險
    費之權限。其任職期間並曾刻上開「中國產物保險股份有限
    公司臺北分公司」印章1枚，復以之作為開立臺灣中小企業
    銀行萬華分行帳戶之用; 以及其曾分別於附表一、二、三、
    六、七、八、九、十等時間，以上述方法提領如上開各附表
    所示之金額，再分別轉存入其個人或乙○○個人帳戶或開立
    其為受款人之支票等情不諱，惟堅詞否認有何偽造印章及業
    務侵占之犯行，並辯稱: 伊是臺北分公司的經理，有權刻章
    ，亦有權提領臺北分公司之中央信託局板新分局之帳戶內款
    項，非冒領。伊沒有看過印信管理辦法。且伊擔任分公司經
    理期間，均已依公司規定解繳扣除佣金後之淨保費至總公司
    。如附表所示帳戶之提領、轉帳及開立支票，部分是為了保
    留、分配業績，再依序解繳; 部分是為扣除佣金; 部分是因
    與他公司聯保，由臺北分公司提領保費後，再支付共保費用
    予其他同業。伊於離職時並未短繳自訴人公司任何保費等語
    。
  (二)訊據被告乙○○固坦承自89年6月1日起任職於自訴人公司臺
    北分公司，以及附表三所示2筆金額曾轉存入其個人在臺灣
    中小企銀萬華分行00000000000號帳戶內等情不諱，惟亦堅
    詞否認有何業務侵占之犯行，並辯稱: 伊沒有侵占公司任何
    款項，上開臺灣中小企銀萬華分行00000000000號帳戶，並
    非由伊所使用，而是借予被告甲○○使用等語。
五、本院之判斷:
(甲)、被告甲○○、乙○○二人被訴業務侵占部分:
  (一)本案自訴人公司對於被告甲○○、乙○○二人在臺北分公司
    任職期間，究竟收取何保戶之何期保費後未予解繳，而將該
    款侵占入己，於本院行準備程序中已當庭表明無法確認（參
    本院卷二第93頁）。而迄至本案辯論終結前，亦始終無法具
    體陳明，並提出相關之事證為證。又查，被告甲○○業已於
    94年9月間離職，其離職時已依自訴人公司之規定辦理相關
    手續。且其離職當時，臺北分公司並無任何短收或短繳之保
    費，臺北分公司之帳冊亦無不符之處，此不唯業據自訴代理
    人於本院數次準備程序中所一再陳明在案（參本院卷一第31
    6頁、卷四第6頁背面、151頁），並據證人即自訴人公司收
    費科科長丙○○於本院審理結證實（參本院98年1月21日審
    判筆錄）。此外，被告甲○○離職後，臺北分公司於96年1
    月3日以兆產（96）北分字第0001號函復該公司董事會稽核
    室表示: 「伍前經理建勳...，其個人在公司任職期間應收
    保費金額為4億2918萬3981元，業已收訖保費金額為4億2970
    萬4852 元，未收保費金額為零。」，此亦有上開函文可資
    佐證（參本院卷一第272頁）。足認被告甲○○所辯: 伊於
    離職時並未短繳自訴人公司任何保費等語，尚非無稽，而可
    採信。
  (二)被告甲○○固坦承自88年1月15日起至94年6月30日任自訴人
    公司臺北分公司經理，且於任職期間，曾分別於附表一、二
    、三、六、七、八、九、十等所示時間，以自訴人公司所指
    訴之方法提領上開各附表所示之金額，再分別轉存入其個人
    或乙○○個人帳戶，或開立以被告甲○○為受款人之支票;
    另被告乙○○坦承自89年6月1日起任職於自訴人公司臺北分
    公司，以及附表三所示2筆金額曾轉存入其個人在臺灣中小
    企銀萬華分行00000000000號帳戶內等情不諱，並有前述之
    股份有限公司分公司設立登記事項卡、自訴人公司之人事異
    動通知（參本院卷一第86、271頁）及相關之存款、取款憑
    條、轉帳收入傳票、臺灣中小企銀萬華分行上開九七萬華字
    第97000036號函暨所附之交易明細表在卷可參、臺灣銀行板
    新分行97年4月15日板新營字第09700012331號函暨所附開戶
    資料及交易明細表、臺灣中小企業銀行97年5月13日97萬華
    字第00043號函暨所附之交易明細表、臺灣銀行板新分行97
    年6月18日板新營字第09700019721號函暨所附交易明細表可
    證（參本院卷一17-34頁、127-203頁、本院卷二第146-155
    頁、123-131頁、156-167頁、本院卷三全卷、本院卷四第72
    -145頁）。惟查:
  (1)按「分公司係總公司分設之獨立機構，而分公司之經理，依
    公司法第8條第2項規定，在執行職務範圍內亦為公司負責人
    。」（最高法院80年度台上字第2696號判決要旨參照）。被
    告甲○○既為自訴人公司臺北分公司之經理，則其自為該分
    公司之負責人，負責臺北分公司之所有經營及管理等相關事
    務。分公司因業務上之須要而開立之帳戶資料，自亦由被告
    甲○○負責管領及使用。是被告甲○○自88年1月15日起至9
    4年6月30日為止，擔任自訴人公司臺北分公司之經理期間，
    存、提以臺北分公司名義開立之帳戶內之款項，均屬於其職
    務內之權利事項行為。如無其他積極之證據，證明被告甲○
    ○確有短繳所收取之保費至總公司，而將客戶繳納之保險費
    據為己有之事實，自難徒以帳戶之存、提狀況，遽認被告甲
    ○○有何業務侵占之犯行。且依自訴人公司所提出之證物19
    財務部於88年5月12日所為之簽呈顯示（參本院卷二第72頁
    ），被告擔任該分公司經理期間，迄至88年5月12日止，共
    已開立11個活存帳戶。而依本院所調得之臺北分公司設於中
    央信託局板新分局之00000000000000號之主要帳戶，自88年
    2月4日開戶至95年12月28日結清為止，有為數極多，時間極
    為綿密之大、小金額之存、提，該銀行提供予本院之列印資
    料多達92頁，其筆數無法勝數。另被告甲○○自行向臺灣中
    小企業銀行萬華分行所自行之上開00000000000號帳戶，依
    該分行所提供予本院之交易明細顯示，自91年2月6日開戶至
    92年6月5日，亦有為數極多，時間綿密之大、小金額之存、
    提，該銀行提供予本院之列印資料亦有10頁，其筆數及金額
    均遠超過本案自訴人指訴遭被告甲○○盜領而侵占之筆數與
    金額。而自訴人迄本院辯論終結前，始終無法明確說明並舉
    證被告甲○○究竟是收取何保戶之何期保費後未予解繳，而
    將該款侵占入己。空言指訴，自難為被告不利之認定。
  (2)被告甲○○辯稱: 公司有佣金制度，相關佣金亦由分公司經
    理負責支付，是分公司解繳保費至總公司前須會先行扣除佣
    金。此外，因臺北分公司會與他公司作聯保，亦須由臺北分
    公司提領保費後，再支付共保費用予其他共保同業。再解繳
    淨保費至總公司等語。自訴人代理人雖矢口否認自訴人公司
    有佣金制度。但查，證人丙○○於本院審理時結證: 保險經
    紀人或是代理人佣金，一般是由經紀人或是代理人檢附佣金
    發票，並在保費已收齊之狀況下支付佣金。如果保費是一次
    繳足，因為收款日報表有一欄是保費總額，一欄是繳納金額
    ，如果是差額繳費，是可以看出來有無扣除佣金等語（參本
    院同上日審判筆錄）。足認自訴人公司確實有佣金制度，且
    係在解繳時已先行扣除。被告伍勳既須負責支付佣金予各相
    關之保險經紀人或代理人，及支付共保費用予共保同業，再
    解繳淨保費。其自須提領臺北分公司之帳戶內款項支付後，
    再將淨額依規定解繳予總公司。是自難徒以上開帳戶之提領
    紀錄，遽以認定各該款項悉遭被告甲○○據為己有。且承前
    所述，自訴人公司在被告甲○○離職後，指示臺北分公司進
    行清查紿果，亦已確認被告甲○○任職期間所製作之相關帳
    冊均吻合，分公司所應收取之保險費亦無短收或短繳之情形
    。益認被告甲○○上開辯解，亦非子虛，而可採信。
  (三)以被告乙○○個人名義臺灣中小企銀萬華分行00000000000
    號帳戶，於開戶即交由被告甲○○使用一節，業據被告二人
    分別供陳在案。被告乙○○之上開帳戶，既係由被告甲○○
    所使用，則其內帳戶之存、提，自與被告乙○○無關。
  (四)綜合上開各項事證，本案自訴人迄無法明確說明並舉證被告
    甲○○究竟是收取何保戶之何期保費後未予解繳，而將該款
    侵占入己。且被告甲○○業已於94年9月間離職，其離職時
    已依自訴人公司之規定辦理相關手續。且其離職時，已依規
    定解繳臺北分公司所收取之所有相關保費，臺北分公司並無
    任何短收或短繳之保費，相關帳冊亦無不符之處。是自難徒
    以上開帳戶有如附表一、二、三、六、七、八、九、十所示
    之提領紀錄，遽以認定各該款項悉遭被告甲○○據為己有。
    此外，復查無其他積極之證據足以證明被告二人有何業務侵
    占之犯行，既無證據證明，自應為被告乙○○無罪之諭知。
    另被告甲○○部分，本亦應為被告甲○○無罪之諭知，惟自
    訴人以此部分如成立犯罪，與被告甲○○前開行使偽造私文
    書罪部分有修正前刑法第55條方法目的之牽連關係，爰不另
    為無罪之諭知，附此敘明。
(乙)、被告伍建建勳被訴偽造印章部分:
    被告甲○○在其任職期間，曾刻「中國產物保險股份有限公
    司台北分公司」之印章1枚使用，為被告甲○○所不爭執。
    自訴人公司固提出「中國產物保險公司印信使用管理辦法」
    及自訴人公司88年4月8日中產（88）管字第0238號簡便行文
    表，主張依該辦法第三條規定，本公司印信統一由管理部訂
    定格式刻製，各單位不得私自刻製，是被告甲○○未經同意
    自行刻用上開臺北分公司印章，自屬逾越授權之偽造行為云
    云。訊據被告甲○○堅詞否認看過上開公文。經查，自訴人
    並未提出任何證據足以證明確實已將上開印信使用管理辦法
    通知或交付被告甲○○。自難認被告甲○○已明知總公司對
    於分公司經理就刻印之授權有所限制。而被告甲○○為自訴
    人公司臺北分公司之經理，已如前述，是被告甲○○基於其
    業務上之須要，而刻其所負責之分公司印章使用，自屬有權
    行為，非屬偽造。此外，復查無其他積極之證據，足以證明
    被告甲○○有刻製上開印章之係屬逾越授權之偽造印章行為
    ，既無證據證明，此部分本亦應為被告甲○○無罪之判決，
    惟自訴人以此部分如成立犯罪，與被告甲○○前開行使偽造
    私文書罪部分有修正前刑法第55條方法目的之牽連關係，爰
    亦不另為無罪之諭知，附此敘明。
據上論斷，應依刑事訴訟法第343條、第299條第1項前段、第301
條第1項，刑法第2條第1項前段、第216條、第210條、修正前刑
法第41條第1項前段、修正後刑法第74條第1項第1款，修正前罰
金罰鍰提高標準條例第2條，現行法規所定貨幣單位折算新臺幣
條例第2條，中華民國九十六年罪犯減刑條例第2條第1項第3款、
第7條、第9條，判決如主文。
中    華    民    國    98    年    2     月    11    日
                  刑事第四庭  審判長法  官  郭惠玲
                                    法  官  李明益
                                    法  官  李桂英
上正本證明與原本無異。
如不服本判決應於收受送達後10日內向本院提出上訴書狀，並應
敘述具體理由；其未敘述上訴理由者，應於上訴期間屆滿後20日
內向本院補提理由書（均須按他造當事人之人數附繕）。
                                    書記官  嚴君珮
中    華    民    國    98    年    2     月    11    日
附錄本案論罪科刑法條全文:
中華民國刑法第216條
（行使偽造變造或登載不實之文書罪）
行使第210條至第215條之文書者，依偽造、變造文書或登載不實
事項或使登載不實事項之規定處斷
中華民國刑法第210條
（偽造變造私文書罪）
偽造、變造私文書，足以生損害於公眾或他人者，處5年以下有
期徒刑。。
附表（一至三、六至十）:


司法院資訊處製作；財團法人民間司法改革基金會備份。
